臺灣高雄地方法院刑事判決　　　　　　　　　　　　　九十年度訴字第二九七六號
　　公　訴　人　臺灣高雄地方法院檢察署檢察官
　　被　　　告　丙○○
　　　　　　　　乙○○
右列被告因業務過失致死案件，經檢察官提起公訴（九十年度偵字第三０三九號），
本院判決如左：
    主  文
丙○○、乙○○從事業務之人，因業務上之過失致人於死，各處有期徒刑肆月，如易
科罰金，均以參佰元折算壹日。均緩刑貳年。
    事  實
一、丙○○、乙○○分別為高雄縣梓官鄉○○○路一四九號連晟鐵工廠股份有限公司
    之負責人及廠長，係從事業務之人，應注意亦能注意雇主對於防止墜落、崩塌等
    之虞之作業場所引起之危害，應有符合標準之必要安全衛生設備，詎其竟疏未注
    意，致其雇用之勞工何盾於八十九年十一月十七日上午十一時四十五分許，在高
雄縣梓官鄉○○○路一三九巷一號郭福裕之養殖池屋頂，從事石綿瓦之更換作業
    時，不慎自屋頂墜落，因頭部外傷併腦挫傷送醫後，延至翌日上午四時三十分許
    不治死亡。
二、案經何盾之妻甲○○訴由高雄縣警察局岡山分局移請臺灣高雄地方法院檢察署檢
    察官偵查起訴。
    理  由
一、訊據被告丙○○對於其擔任雇主，並雇用罹災者何盾，被告丙○○、乙○○對於
    事發當日均由其指派何盾至上開工地工作，坦承不諱，被告丙○○雖辯稱：當時
    有叫何盾戴安全帽並裝設安全措施（安全網），當時何盾是在把工作做完下屋頂
    時墜落。雖然有安全網，但是因為已經完工，所以底下的人就把網收了云云。惟
    查，災害發生時，罹災者何盾係在屋頂作業，據與罹災者何盾一同從事工作且災
    害發生時亦在現場附近地面鋪設上下工作用攀爬直梯，距罹災者何盾落地處僅約
    十數公尺之顏輝益先生稱：「何盾自已完工之屋頂邊緣踏穿舊石棉瓦而發生事故
    （墜落處高度約四公尺八十公分，破孔長寬約一百及九０公分），他墜落時頭部
    撞及塑膠框及角鐵架，‧‧‧他可能尚在處理完成補鋪後抽換等之石棉瓦屑或欲
    下來而發生本災害，當時他的安全帽及安全帶放在工地之工程車上」（見行政院
    勞工委員會南區勞動檢查所九十年一月四日九十年南檢綜字第一○○一一○號函
    附職業災害檢查報告書第六之(二)），且其災害發生之間接原因即為「未於屋項供
    勞工工作及行走處設置適當強度，且寬度在三十公分以上之踏板或裝設安全護網
    ，以防止勞工踏穿墜落等之不安全環境因素」，此有上開職業災害檢查報告書一
    份附於偵查卷中可稽。是被告丙○○上開所辯，顯係卸責之詞，不足採信。上開
    事實又有告訴人指述明確，核與證人顏輝益於警訊中證述情節相符，並有高雄縣
    警察局岡山分局司法警察處理變死案件初步調查報告表一份、照片八張、行政院
    勞工委員會南區勞動檢查所九十年一月四日九十年南檢綜字第一○○一一○號函
    附職業災害檢查報告書一份在卷可稽。而罹災者何盾確因本件災害致頭部外傷併
    腦挫傷不治死亡之事實，亦經臺灣高雄地方法院檢察署檢察官督同法醫師相驗明
    確，製有相驗屍體證明書、驗斷書及勘驗筆錄在卷可憑。
二、按雇主對於屋頂作業勞工工作及行走處，應提供並設置適當強度，且寬度在三十
    公分以上之踏板或裝設安全護網並設置能使勞工安全上下之設備；雇主對於屋項
    作業勞工，應確實使其使用安全帶、安全帽，被勞工安全衛生法第五條第一項暨
    勞工安全衛生設施規則第二百二十七條、第二百二十八條、第二百八十一條定有
    明文。被告丙○○為雇主，自應注意上述規定，被告乙○○為廠長亦為工地之實
    際負責人，依當時狀況又無不能注意之情事，竟疏未注意，因而發生職業災害，
    致何盾因而死亡，自應負過失責任，且其過失行為與何盾死亡結果間有相當因果
    關係，本件事證明確，被告二人犯行均堪以認定。
三、被告丙○○雇用被害人在上開作業場所工作，係勞工安全衛生法第二條第二項所
    定之雇主，其對在屋頂作業勞工之工作環境，未設置符合標準之必要安全設備，
    係違反勞工安全衛生法第五條第一項之規定，又因其未設置，致雇用之工人發生
    第二十八條第二項第一款之死亡之職業災害，應依勞工安全衛生法第三十一條第
    一項規定處斷；又係從事業務之人，應注意設置符合標準之必要安全防護設備，
    而依當時情形又無不能注意之情形，而未注意，因而發生本件意外致被害人死亡
    者，係犯刑法第二百七十六條第二項之業務過失致死罪。又被告所犯上開勞工安
    全衛生法第三十一條第一項之規定及刑法第二百七十六條第二項之二罪，係一行
    為觸犯數罪名，為想像競合犯，應依刑法第五十五條規定，從一重之業務過失致
    死罪處斷。被告乙○○係上開工地之實際負責人，此據其供明在卷，為從事業務
    之人，其因業務上之過失致人於死，核其所為，係犯刑法第二百七十六條第二項
    之業務過失致人於死罪。爰審酌被告二人素行良好，且犯後坦承犯行，態度尚佳
    ，並已與被害人家屬達成民事上和解，此業據被害人之妻甲○○到庭陳明在卷，
    並有和解書一紙在卷可憑等一切情狀，各量處如主文所示之刑，並均諭知易科罰
    金之折算標準，以示懲儆。末查被告二人前未曾受有期徒刑以上刑之宣告，有台
    灣高等法院被告全國前案紀錄表一紙在卷可按，經此偵審程序，當知警惕，信無
    再犯之虞，因認其等所宣告之刑以暫不執行為適當，爰均併予宣告緩刑，用啟自
    新。
據上論斷，應依刑事訴訟法第二百九十九條第一項前段，勞工安全衛生法第三十一條
第一項，刑法第十一條前段、第二百七十六條第二項、第五十五條、第四十一條第一
項、第七十四條第一款，罰金罰鍰提高標準條例第一條前段、第二條，判決如主文。
本案經檢察官陳銘珠到庭執行職務。
中      華      民      國    九十一    年      一      月      九      日
        臺灣高雄地方法院刑事第七庭
                                      法  官   陳  信  伍
右正本證明與原本無異。
如不服本判決，應於判決送達後十日內，向本院提出上訴狀。
                                      書記官   李  宗  諺
中      華      民      國    九十      年      一      月      九      日
附錄本判決論罪之法條：
勞工安全衛生法第三十一條第一項：
違反第五條第一項或第八條第一項之規定，致發生第二十八條第二項第一款之職業災
害者，處三年以下有期徒刑﹑拘役或科或併科新台幣十五萬元以下罰金。
